臺灣高等法院臺中分院刑事判決　　　 96年度交上訴字第247號
上　訴　人　臺灣臺中地方法院檢察署檢察官
上　訴　人
即　被　告　甲○
選任辯護人　賴俊宏　律師
上列上訴人因被告公共危險等案件，不服臺灣臺中地方法院95
年度交訴字第251號中華民國95年11月28日第一審判決（起訴案
號：臺灣臺中地方法院檢察署95年度偵字第21083號），提起上
訴，本院判決如下：
    主  文
原判決撤銷。
甲○駕駛動力交通工具肇事，致人受傷而逃逸，處有期徒刑壹年
；又因過失致人於死，處有期徒刑拾月。應執行有期徒刑壹年捌
月。
    事  實
一、甲○於民國九十五年九月十七日凌晨一時許起，駕駛其所有
    之車牌號碼ＯＷ－５１６８號賓士牌自用小客車，沿臺中縣
    大安鄉臺六一線西濱快速道路由南往北方向行進，嗣於同日
    凌晨一時四十三分（起訴書誤載為一時）許，途經西濱公路
    與臺中縣大安鄉○○○路口正要上大安溪橋面時，本應注意
    汽車行駛時，駕駛人應注意車前狀況，並隨時採取必要之安
    全措施，且因雨霧致視線不清時，應減速慢行，作隨時停車
    之準備，而依當時天候為雨、夜間有照明，並無不能注意之
    情事，竟疏未注意及此，貿然未減速直行，適逢蕭素蘭騎乘
    車牌號碼ＯＷＲ－７１２號重型機車，沿臺中縣大安鄉○○
    ○路由西往東方向行經該交岔路口，因而發生碰撞，致蕭素
    蘭人車倒地後，因車禍受有頭骨破裂之傷害，而甲○所駕駛
    之之上開自用小客車則因肇事在現場遺留保險桿及後照鏡鏡
    片。詎甲○明知駕駛上開動力交通工具肇事致蕭素蘭受傷後
    ，竟未報警處理或採取救護措施，基於肇事逃逸之犯意，逕
    自駕駛車輛逃逸，直接下大安溪橋引道右轉逃逸，回到其位
    於臺中縣大甲鎮○○路九一巷十之二號住處。旋於同日凌晨
    一時五十一分許，蕭素蘭為路過之駕駛彭璟榮發現，即報警
    並緊急送至臺中縣大甲鎮私立光田綜合醫院急救後，仍於同
    日凌晨二時八分許因外傷性休克不治死亡。嗣警方沿北上車
    道逐一調閱路口及住家監視器，循線於同年月十九日上午十
    時許，至甲○位於臺中縣大甲鎮○○路九一巷十號之二住處
    ，發現肇事之上開自用小客車停放在該址旁之倉庫內，經持
    遺留在肇事現場之保險桿及後照鏡鏡片比對該車受損部位後
    查獲上情。
二、案經臺中縣警察局大甲分局移送臺灣臺中地方法院檢察署檢
    察官偵查及該署檢察官相驗後自動檢舉偵查起訴。
    理  由
一、按被告以外之人於審判外之陳述，雖不符刑事訴訟法第159
    條之1、159條之2、159條之3、159條之4等規定，而經當事
    人於審判程序同意作為證據，法院審酌該言詞陳述或書面陳
    述作成時之情況，認為適當者，亦得為證據。當事人、代理
    人或辯護人於法院調查證據時，知有第159條第1項不得為證
    據之情形，而未於言詞辯論終結前聲明異議者，視為有前項
    之同意，刑事訴訟法第159條之5定有明文。本件被告及選任
    辯護人於本院審理時，就下列證人彭璟榮於審判外之陳述部
    分，未就其證據能力聲明異議，本院審酌該言詞陳述作成時
    之情況，並查無其他不法之情狀，足認為得為本案之證據，
    依刑事訴訟法第159條之5之規定，有證據能力，合先說明。
二、訊據被告甲○對於上開犯罪事實坦承不諱，並經證人彭璟榮
    於警詢時證述明確，並有道路交通事故現場圖一紙、道路交
    通事故調查報告表（一）、（二）各一份、警方調閱監視器
    研判ＯＷ－５１６８肇事逃逸路線一份、現場照片十九張、
    在被告住家拍攝車牌號碼ＯＷ－５１６８號自用小客車外觀
    及比對零件照片共十四張、翻拍監視錄影器肇事畫面影像七
    張、私立光田綜合醫院大甲分院診斷證明書一份在卷可稽，
    而被害人蕭素蘭因本件車禍受傷死亡，亦經臺灣臺中地方法
    院檢察署檢察官督同檢驗員相驗屬實，製有相驗筆錄、相驗
    屍體證明書、驗斷書及照片在卷可憑。
三、按因雨霧致視線不清，應減速慢行，作隨時停車之準備；車
    輛行駛時，駕駛人應注意車前狀況，隨時採取必要之安全措
    施，道路交通安全規則第九十三條第一項第二款、第九十四
    條第三項分別定有明文。被告駕駛上開自用小客車自應注意
    上開規定，且依卷附道路交通事故調查報告表及照片所示，
    事故當時天候為雨、夜間有照明，並無不能注意之情事，被
    告竟能注意而疏未注意，自有違上開規則之注意義務，其因
    此肇致前開行車事故，致被害人人車倒地，受有頭骨破裂之
    傷害，嗣因外傷性休克而不治死亡，則被告之過失行為，與
    被害人之死亡結果間，顯有相當因果關係，被告自應負過失
    致人於死之責任。本院嗣將本案送請台灣省台中縣區車輛行
    車事故鑑定委員會鑑定結果，亦同此認定，有該會九十六年
    四月十八日中縣鑑字第九六五五０一一二四號函暨所附分析
    意見書附本院卷可考。綜上所陳，被告關於肇事逃逸及過失
    致人於死之自白與事實相符，事證明確，其肇事逃逸及過失
    致人於死之犯行，均洵堪認定。被告雖另辯稱：肇事後，其
    為攔下前車以證明自己是綠燈直行，才一直往前開云云，惟
    觀之警方依所調閱監視器畫面製作之研判ＯＷ－５１６８肇
    事逃逸路線，可知被告在西濱公路與臺中縣大安鄉○○○路
    口肇事後，隨於大安溪橋面靠右至慢車道，至臨江路即右轉
    等情，顯見被告上開為攔下前車才往前開云云之說詞，核與
    事實不符而無可採，併予敘明。
四、核被告所為，係犯刑法第一百八十五條之四之肇事逃逸罪、
    同法第二百七十六條第一項之過失致人於死罪。被告所犯前
    開二罪間，犯意各別，罪名互殊，應予分論併罰。原審就被
    告論罪科刑固非無見，惟被告於深夜時分，肇事後棄被害人
    於不顧，被害人因本案車禍受傷未及救護而於送醫後不治死
    亡，造成被害人家庭破碎，其犯罪情節非輕，參酌肇事逃逸
    之法定刑為六月以上五年以下有期徒刑之罪；過失致死之法
    定刑，有期徒刑部分為二年以下，原審分別僅各量處有期徒
    刑八月，應嫌過輕，檢察官上訴，以此指摘原判決為有理由
    ，被告上訴認量刑過重，則難採納。爰審酌上情，被告迄今
    仍未對被害人之家屬為任何賠償，被告犯後坦承犯行，態度
    良好，顯有悔意等一切情狀，分別量處如主文所示之刑，並
    定其應執行之刑，起訴書求刑應執行有期徒刑一年四月，經
    審酌後，認屬過輕，併予敘明。
五、據上論結，應依刑事訴訟法第三百六十九條第一項前段、第
    三百六十四條、第二百九十九條第一項前段，刑法第一百八
    十五條之四、第二百七十六條第一項、第五十一條第五款，
    判決如主文。
本案經檢察官乙○○到庭執行職務。
中　　華　　民　　國　　96　　年　　5　　月　　30　　日
            刑事第四庭    審判長法　官  洪  耀  宗
                                法　官  江  德  千
                                法　官  劉  登  俊
上列正本證明與原本無異。
除過失致死部分不得上訴外，其餘得上訴。
如不服本判決應於收受送達後十日內向本院提出上訴書狀，其未
敘述上訴之理由者並得於提起上訴後十日內向本院補提理由書（
均須按他造當人之人數附繕本）。
                                書記官  粘  銘  環
中　　華　　民　　國　　96　　年　　5 　　月　　31　　日
